臺灣臺中地方法院刑事判決  100年度易字第1864號
公  訴  人  臺灣臺中地方法院檢察署檢察官
被      告  蕭丞益
上列被告因傷害案件，經檢察官聲請以簡易判決處刑（聲請案號
：99年度偵字第12808號），本院認不宜逕以簡易判決處刑，經
適用通常訴訟程序審判，判決如下：
    主    文
蕭丞益犯傷害罪，處有期徒刑參月，如易科罰金，以新臺幣壹仟
元折算壹日。
    事  實
一、蕭丞益於民國99年5月12日下午1時許，與代號00000000女子
    （真實姓名年籍詳卷，下稱Ａ女）在台中市北屯區（地址詳
    卷）之住處，與Ａ女因故發生爭執，Ａ女以其行動電話報警
    處理時，蕭丞益即基於傷害人之身體、以強暴妨害人行使權
    利之犯意，上前將Ａ女之行動電話夾蓋蓋下，致夾壓Ａ女持
    行動電話之左手中指，以此方式阻礙其報警，復徒手毆打Ａ
    女、勒住Ａ女之脖子，又將Ａ女所持之行動電話2支強行取
    走，經Ａ女奮力掙脫，取回1支行動電話後再次撥號報警，
    蕭丞益見狀，復承上之接續犯意，徒手毆打Ａ女之身體並再
    次取走Ａ女之行動電話，以此方式阻礙其報警，且將Ａ女壓
    制在地上，抓住Ａ女衣領及壓住大腿；嗣經Ａ女再次掙脫後
    ，終取回其行動電話報警處理。而Ａ女於上開過程中受有右
    頸瘀傷（約11公分）、右前胸瘀傷3處（約2公分、2公分
    及1.5公分），右大腿1公分瘀傷、左手中指瘀傷約1公分，
    右膝點狀瘀傷之傷害。嗣經警員據報前往處理而查獲。
二、案經Ａ女訴由臺中市警察局（現改制為臺中市政府警察局）
    報請臺灣臺中地方法院檢察署檢察官聲請簡易判決處刑。
    理  由
壹、程序方面：
    按被告以外之人於審判外之言詞或書面陳述，除法律有規定
    者外，不得作為證據。又被告以外之人於審判外之陳述，雖
    不符合同法第159條之1至第159條之4之規定，但經當事人於
    審判程序同意作為證據，法院審酌該言詞陳述或書面陳述作
    成時之情況，認為適當者，亦得為證據；當事人、代理人或
    辯護人於法院調查證據時，知有第159條第1項不得為證據之
    情形，而未於言詞辯論終結前聲明異議者，視為有前項之同
    意。刑事訴訟法第159條第1項及第159條之5分別定有明文。
    查本判決下列所引用之各該被告以外之人於審判外之書面陳
    述，雖屬傳聞證據，惟當事人於本院審理中表示同意作為證
    據方法而不予爭執，且迄至言詞辯論終結前亦未再聲明異議
    ，本院審酌上開證據資料製作時之情況，尚無違法不當及證
    明力明顯過低之瑕疵，亦認為以之作為證據應屬適當，揆諸
    前開規定，爰逕依刑事訴訟法第159條之5規定，認前揭證據
    資料均有證據能力，先予敘明。
貳、實體方面：
一、訊據被告蕭丞益對其於上揭時地因故與Ａ女發生爭執，將Ａ
    女之手機取走，妨礙Ａ女撥打電話報警之事實坦承不諱，惟
    矢口否認有何傷害之犯行，辯稱：當時Ａ女情緒不穩，伊只
    是用力過當造成Ａ女受傷，伊沒有要傷害Ａ女之意云云。惟
    查：
  (1)上揭被告徒手毆打證人即告訴人Ａ女之經過，業據告訴人分
    別於警詢、偵查及本院審理時指訴及證述綦詳，其於本院審
    理時具結證稱：「‧‧‧我說還是我現在打電話報警，請你
    離開。我撥通電話而且跟警員講到一半的時候，他就上來搶
    我的手機，我手機有兩支，當時1支在通話，另1支放在旁邊
    ，我當時用左手拿通話的手機，他上來把手機夾蓋蓋下來，
    他故意夾到我的手不讓我報警，我的手很痛不能動，他用拳
    頭打我的頭、身體，且他用手勒住我的脖子，兩支手機都被
    他搶走。他勒住我脖子，我快要死掉了，我告訴自己一定要
    掙扎，我有掙扎反抗掙脫他之後，去拿回1支手機，打電話
    報第2次報警。第2次講到一半，被告從我手上搶走手機，他
    一邊打我一邊搶手機，他用拳頭打我的全身，我被他打到壓
    到地上。他壓我全身在地上，我拚命掙扎，用腳踹他，掙脫
    以後，再去拿手機，報第3次警，這次有跟警察報案成功‧
    ‧‧」等語（見本院卷第8頁反面）。
  (2)而查，告訴人於報案後，即由員警通報119派遣救護車，送
    Ａ女前往中國醫藥大學附設醫院就醫，經檢查結果，Ａ女受
    有右頸瘀傷（約11公分）、右前胸瘀傷3處（約2公分、2
    公分及1.5公分），右大腿1公分瘀傷、左手中指瘀傷約1公
    分，右膝點狀瘀傷之傷害，有該院中市衛字第35號受理疑似
    性侵害事件驗傷診斷書1紙在卷可稽（另置於偵查卷證物袋
    內），被告亦不爭執告訴人Ａ女當時確有受傷，而核諸告訴
    人前開傷勢之部位與受傷情形，確與告訴人上開證訴之情節
    相符，足認告訴人所指，洵非無稽。
  (3)雖被告於本院審理時辯稱：當天是告訴人情緒激動，伊是要
    防止告訴人自殘，讓其鎮靜下來而有肢體上的拉扯，並無傷
    害告訴人之意，且伊自己亦有受傷云云。然按告訴人於本院
    審理時業已明白證稱當天完全沒有先做出自殺、自殘的動作
    等語（見本院卷第10頁），且衡諸常情，苟告訴人當日係以
    自殘之行為相逼，則其何必復自行報警請警前來處理？而被
    告亦豈有一再阻止告訴人報警之理？再衡諸被告為正值20餘
    歲青壯年之男子，自承身高178公分，體重48公斤，告訴人
    則為年長被告10餘歲之中年婦女，陳稱身體163公分、體重
    48公斤，體力、身形明顯不若被告，而被告於偵查中自承：
    「我們在她的住處因為她要分手而發生爭執，把一些先前的
    事拿出來講，後來有打起來，我有搶她手機，因為她要報警
    ，她要報警是我上次有叫救護車，她也想報復我。搶完手機
    之後就與她發生拉扯，就拉扯衣服及領子。」「（為何0000
    -0000的胸部會有抓痕?）因為我是抓她的衣領，有抓到她胸
    部上面，所以有被我抓到。胸部上面的傷痕是我造成的沒錯
    」等語（見偵卷第20頁、第21頁），於本院審理時亦自承：
    我完全知道拉來拉去有可能會受傷（見本院卷第11頁反面）
    ；則被告以其體力、身材之優勢，對告訴人施以強暴，對其
    行為會導致對方受傷，實難諉為不知，且參以前揭告訴人所
    受之傷勢情形，亦顯非單純之勸阻足以導致，足認被告確有
    攻擊毆打告訴人，致告訴人受傷之行為甚明，其辯稱並無傷
    害告訴人之故意云云，顯係避重就輕之詞，委無足採。又按
    彼此互毆，必以一方初無傷人之行為，因排除對方不法之侵
    害而加以還擊，始得以正當防衛論。故侵害已過去後之報復
    行為，與無從分別何方為不法侵害之互毆行為，均不得主張
    防衛權。又衡之一般社會經驗法則，互毆係屬多數動作構成
    單純一罪而互為攻擊之傷害行為，縱令一方先行出手，而還
    擊之一方在客觀上苟非單純對於現在不法之侵害為必要排除
    之反擊行為，因其本即有傷害之犯意存在，則對其互為攻擊
    之還手反擊行為，自無主張防衛權之餘地（最高法院30年上
    字第1040號判例、92年度臺上字第3039號判決意旨參照）。
    依證人即告訴人之前揭證述，及上開被告於偵查中之供詞，
    可知被告蕭丞益是為阻止告訴人報警，而主動對告訴人先施
    以攻擊，則縱告訴人為求自保及取回手機報警而為掙扎反擊
    、相互拉扯，然毋論被告是否於過程中亦有受傷，依上開說
    明，均無從主張正當防衛而阻卻其行為之違法性。
  (4)綜上所述，被告所為辯解，均無可採，本件事證明確，被告
    犯行，洵堪認定。
二、核被告蕭丞益所為，係犯刑法第277條第1項之普通傷害罪、
    第304條第1項之強制罪。被告於同一時地，取走告訴人行動
    電話2次以妨礙告訴人報警行使權利之行為，及多次毆傷告
    訴人之行為，顯分係基於單一犯罪目的，侵害同一法益，犯
    罪時間、行為均具密接性與連貫性，依一般社會觀念，難以
    強行區分，在刑法評價上，以視為數個舉動之接續施行，較
    為合理，故應分別論以接續犯之包括一罪。又被告為強取告
    訴人手機，並毆傷告訴人，其強制、傷害之行為及狀態具有
    重疊之關係，乃一行為觸犯2種構成要件不同之罪名，為想
    像競合犯，依刑法第55條前段規定，應從一重之傷害罪處斷
    （原起訴書雖未敘及被告亦涉犯上開第304條第1項之強制罪
    之犯行，惟此部分犯罪事實及涉犯法條，業據公訴檢察官當
    庭以言詞，及另以書狀補正，附此敘明）。爰審酌被告素行
    尚稱良好，前無犯罪科刑紀錄，有臺灣高等法院被告前案紀
    錄表在卷可稽，惟其因細故，即以暴力相向，造成告訴人身
    心受創，暨被告為高職畢業之智識程度，及經本院移送調解
    ，告訴人已同意以6萬元與被告和解，惟被告仍要求分期付
    款，致無從和解，有本院簡易庭調解事件報告書1紙在卷可
    稽，迄今未賠償告訴人損失，犯後復否認部分犯罪，顯未全
    然悔悟，告訴人並當庭請求從重量刑等一切情狀，量處如主
    文所示之刑。
據上論斷，應依刑事訴訟法第452條、第299條第1項前段，第277
條第1項、第304條第1項、第55條、第41條第1項前，刑法施行法
第1條之1第1項、第2項前段，判決如主文。
本案經檢察官王亮欽到庭執行職務。
中    華    民    國    100    年    7    月     7    日
                                      法  官  吳幸芬
以上正本證明與原本無異
如不服本判決，應於收受本判決後10日內向本院提出上訴書狀，
其未敘述上訴理由者，並得於提起上訴後10日內向本院補提理由
書狀（均須按他造當事人之人數附繕本）「切勿逕送上級法院」
                                      書記官  黃珮華
中    華    民    國    100    年    7    月     7    日
附錄：本案論罪科刑法條全文
中華民國刑法第277條
（普通傷害罪）
傷害人之身體或健康者，處 3 年以下有期徒刑、拘役或 1 千元
以下罰金。
犯前項之罪因而致人於死者，處無期徒刑或 7 年以上有期徒刑
；致重傷者，處 3 年以上 10 年以下有期徒刑。
中華民國刑法第304條
（強制罪）
以強暴、脅迫使人行無義務之事或妨害人行使權利者，處 3 年
以下有期徒刑、拘役或 3 百元以下罰金。
前項之未遂犯罰之。